臺灣臺中地方法院民事判決
                          109年度訴字第98號
原　　　告　鍾朝喜
被　　　告　甲○○
            戊○○
            己○○
            乙○○
上列當事人間因詐欺案件，原告提起附帶民事訴訟請求侵權行為
損害賠償事件，經本院刑事庭裁定移送前來（108 年度簡上附民
字第35號），本院於民國109 年6 月5 日言詞辯論終結，判決如
下：
    主      文
被告甲○○、戊○○應連帶給付原告新臺幣壹拾捌萬元，及自民國一
百零七年十二月六日起至清償日止，按週年利率百分之五計算之
利息。
被告戊○○、己○○、乙○○應連帶給付原告新臺幣壹拾捌萬元，及自
民國一百零七年十二月六日起至清償日止，按週年利率百分之五
計算之利息。
前二項給付，如有任一被告為給付時，其他被告於該給付範圍內
，免除給付責任。
原告其餘之訴駁回。
    事實及理由
壹、程序部分：
  按訴狀送達後，原告不得將原訴變更或追加他訴，但請求之
    基礎事實同一者，不在此限，民事訴訟法第255 條第1 項第
    2 款定有明文。查：本件原告起訴時原請求：（一）被告甲○○、戊○○應連帶給付原告新臺幣（下同）20萬元本息；（
    二）被告戊○○及其法定代理人應連帶給付原告20萬元本息，
    惟未列己○○、乙○○為被告。嗣於民國108 年11月18日具狀追
    加己○○為被告（參附民卷第63頁），復於109 年3 月3 日具
    狀追加乙○○為被告（參本院卷第57頁），是原告上開訴之追
    加，請求之基礎事實同一，核與前開規定相符，應予准許。
  再按法定代理人代理權消滅者，訴訟程序在取得訴訟能力之
    本人承受其訴訟以前當然停止。承受訴訟人於得為承受時，
    應即為承受訴訟之聲明；他造當事人，亦得聲明承受訴訟。
    聲明承受訴訟，應提出書狀於受訴法院，由法院送達於他造
    。民事訴訟法第第170 條、第175 條、第176 條分別定有明
    文。被告戊○○於本院審理中之109 年5 月6 日成年，其法定
    代理人己○○、乙○○之代理權消滅，經原告於109 年6月5 日
    具狀聲明由被告戊○○本人承受訴訟，並經本院將該書狀繕本
    送達被告戊○○，有民事聲明承受訴訟狀份在卷可稽（參本院
    卷第107 頁），亦與上開規定相符，應予准許。
  被告甲○○、己○○、乙○○經合法通知，均未於言詞辯論期日到
    場，核並無民事訴訟法第386 條所列各款情形，爰依原告之
    聲請，由其一造辯論而為判決。
貳、實體部分：
  原告主張略以：被告甲○○加入由真實姓名年籍不詳、綽號「
    齊天大聖」之人所指揮之詐欺集團，擔任收簿手，而向丁○○
    要求提供帳戶資料以抵銷被告丁○○所積欠之債務，丁○○即告
    知被告戊○○可將帳戶資料出借予被告甲○○，以換得1 萬元之
    報酬，後被告戊○○將其所申設新光商業銀行帳號0000000000
    000 號帳戶存摺、提款卡交予丁○○轉交予被告甲○○，並告知
    密碼，被告甲○○取得後再交予前開集團內不詳成員。嗣於10
    7 年12月5 日上午9 時許，前開集團某不詳成員冒稱為原告
    友人，撥打電話向原告佯稱需錢孔急，致原告陷於錯誤，於
    同日下午1 時21分許、2 時9 分許，各以網路轉帳10萬元至
    被告戊○○前開帳戶內，而受有損害。為此，爰依民法第184 
    條第1 項、第185 條第1 項請求被告甲○○、戊○○與丁○○連帶
    負賠償責任（丁○○與其法定代理人庚○○、丙○○前於108 年10
    月3 日在本院刑事庭就本件損害賠償事件成立調解，另以裁
    定駁回）。又因被告戊○○於為前開行為時尚未成年，被告己○○、乙○○當時為被告戊○○之法定代理人，依民法第187 條第
    1 項之規定，亦應與被告戊○○負連帶賠償之責任等語。並聲
    明：（一）被告甲○○、戊○○應連帶給付原告20萬元，及自10
    7 年12月6 日起至清償日止，按週年利率百分之5 計算之利
    息。（二）被告戊○○、己○○、乙○○應連帶給付原告20萬元，
    及自107 年12月6 日起至清償日止，按週年利率百分之5計
    算之利息。（三）前二項給付，如有任一被告為給付時，其
    他被告於其給付範圍內，免除給付責任。（四）願供擔保，
    請准宣告假執行。
  被告戊○○、己○○、乙○○則以：原告不應針對被告戊○○1 人要
    求，應該要去找被告甲○○等語資為抗辯。並聲明：原告之訴
    駁回。
  被告甲○○未於言詞辯論期日到場，亦未提出書狀作任何聲明
    或陳述。
  經查：原告主張之上開事實，業據其提出臺灣臺中地方檢察
    署檢察官108 年度偵字第16288 號追加起訴書、108 年度偵
    字第5335、16288 號聲請簡易判決處刑書、本院108 年度豐
    簡字第366 號刑事判決影本為證（參附民卷第15至18、21至
    26頁）；又被告戊○○、丁○○分別因本件幫助詐欺案件，經本
    院以108 年度簡上字第404 號刑事判決判處有期徒刑3月、2
     月等情，亦經本院依職權調取前開刑事卷宗核閱無訛，前
    開事實均堪認定。
  按因故意或過失，不法侵害他人之權利者，負損害賠償責任
    ；數人共同不法侵害他人之權利者，連帶負損害賠償責任﹔
    不能知其中孰為加害人者，亦同。造意人及幫助人，視為共
    同行為人，民法第184 條第1 項前段、第185 條分別定有明
    文。又所謂共同侵權行為，係指數人共同不法對於同一之損
    害，與以條件或原因之行為。加害人於共同侵害權利之目的
    範圍內，各自分擔實行行為之一部，而互相利用他人之行為
    ，以達其目的者，仍不失為共同侵權行為人，而應對於全部
    所發生之結果，連帶負損害賠償責任（最高法院78年度台上
    字第2479號判決意旨參照）。被告甲○○為前開詐欺集團成員
    ，透過丁○○而取得被告戊○○上揭帳戶供其所屬詐欺集團成員
    用以對原告遂行詐欺取財，業據前開認定，被告甲○○顯係與
    其所屬集團成員各自分擔實行行為之一部，而互相利用他人
    之行為以達渠等詐欺取財目的，屬共同侵權行為人，而被告
    戊○○、丁○○亦為民法第185 條規定之所謂幫助人，依法視為
    共同行為人，應與被告甲○○及其所屬集團內實際實施詐欺之
    行為人連帶負損害賠償責任。是被告甲○○、戊○○既與丁○○、
    前開詐欺集團成員共同故意不法詐取原告錢財，致原告受有
    20萬元之損害，原告本於侵權行為之法律關係，請求被告甲○○、戊○○應連帶負損害賠償責任，賠償原告20萬元，依法自
    屬有據。
  復按無行為能力人或限制行為能力人，不法侵害他人之權利
    者，以行為時有識別能力為限，與其法定代理人連帶負損害
    賠償責任，民法第187 條第1 項定有明文。被告戊○○為89年
    5 月6 日出生，於前開侵權行為時尚未成年而為限制行為能
    力人，被告己○○、乙○○並為其法定代理人乙節，有戶籍謄本
    在卷可稽（參本院卷第51頁），則被告戊○○於行為時為已滿
    18歲之限制行為能力人，堪認已有識別能力，原告依前開規
    定請求被告己○○、乙○○應與被告戊○○就原告所受損害20萬元
    連帶負損害賠償責任，亦屬有據。
  另按因連帶債務人中之一人為清償、代物清償、提存、抵銷
    或混同而債務消滅者，他債務人亦同免其責任；債權人向連
    帶債務人中之一人免除債務，而無消滅全部債務之意思表示
    者，除該債務人應分擔之部分外，他債務人仍不免其責任；
    連帶債務人相互間，除法律另有規定或契約另有訂定外，應
    平均分擔義務。但因債務人中之一人應單獨負責之事由所致
    之損害及支付之費用，由該債務人負擔，民法第274 條、第
    276 條第1 項、第280 條分別定有明文；又依民法第276 條
    第1 項之規定，債務人應分擔部分之免除，仍可發生絕對之
    效力，亦即債權人與連帶債務人中之一人成立和解，如無消
    滅其他債務人連帶賠償債務之意思，而其同意債權人賠償金
    額超過「依法應分擔額」（同法第280 條）者，因債權人就
    該連帶債務人應分擔之部分，並無作何免除，對他債務人而
    言，固僅生相對之效力而無上開條項之適用，但其應允債權
    人賠償金額如低於「依法應分擔額」時，該差額部分，即因
    債權人對其應分擔部分之免除而有該條項規定之適用，並對
    他債務人發生絕對之效力（最高法院98年度台抗字第200 號
    裁定意旨參照）。查：原告與丁○○、庚○○、丙○○前於108 年
    10月3 日在本院刑事庭以10萬元成立調解，目前原告已收受
    2 萬元之調解金額，業據原告陳明在卷（參本院卷第82頁）
    ，並有前開調解程序筆錄在卷可稽（參本院卷第13至15頁）
    ，而該筆錄調解內容二載稱：「聲請人（即原告）其餘請求
    拋棄，但不免除系爭事件其餘連帶債務人應負之責任」，是
    原告顯無一併免除被告甲○○、戊○○賠償責任之意，又被告甲○○、戊○○、丁○○因前開共同侵權行為，致原告受有20萬元之
    損害，依民法第280 條規定，其等內部應平均分擔，是原告
    與丁○○、庚○○、丙○○以10萬元和解，已逾丁○○所應分擔比例
    即6 萬6667元（計算式：20萬元÷3 ＝6 萬6667元，元以下四
    捨五入），而無免除債務部分，則依前揭規定，被告甲○○、
    戊○○雖因連帶債務人即丁○○之調解及清償，同獲丁○○所清償
    之2 萬元而得免除被告甲○○、戊○○個人應負擔部分之賠償責
    任，其餘部分，被告甲○○、戊○○則未受免除而仍應負賠償之
    責。是本件賠償金額20萬元，經扣除連帶債務人丁○○與原告
    調解所給付予原告之2 萬元後，原告仍得請求賠償之金額為
    18萬元。
  又按負損害賠償責任者，除法律另有規定或契約另有訂定外
    ，應回復他方損害發生前之原狀；因回復原狀而應給付金錢
    者，自損害發生時起，加給利息，民法第213 條第1 項、第
    2 項定有明文。而所謂因回復原狀而應給付金錢者，係指損
    害賠償之方法，係回復原狀而應給付金錢之情形而言。又遲
    延之債務，以支付金錢為標的者，債權人得請求依法定利率
    計算之遲延利息。但約定利率較高者，仍從其約定利率。應
    付利息之債務，其利率未經約定，亦無法律可據者，週年利
    率為百分之五，民法第233 條第1 項、第203 條亦有明文推
    定。查：本件原告依侵權行為之規定請求被告應負損害賠償
    責任，而被告遭詐騙20萬元之損害發生日為107 年12月5 日
    ，此債權係屬金錢債權，被告如欲回復原告損害發生前之原
    狀，自應以給付金錢方式為之，依前開規定，原告就前開18
    萬元之利息，併請求被告給付自侵權行為翌日即107 年12月
    6 日起至清償日止，按週年利率百分之5 計算之利息，於法
    有據，亦應予准許。
  末按不真正連帶債務之發生，係因相關之法律關係偶然競合
    所致，多數債務人之各債務具有客觀之同一目的，而債務人
    各負有全部之責任，債務人中之一人或數人向債權人為給付
    者，他債務人亦同免其責任（最高法院97年度台上字第453
    號判決意旨參照）。被告甲○○、戊○○係因共同侵權行為而負
    連帶損害賠償債務，而被告戊○○與其當時法定代理人己○○、
    乙○○因民法第187 條第1 項前段規定連帶負損害賠償責任，
    兩者係本於各別發生原因，就填補債權人即原告所受損害之
    同一目的，對原告各負全部給付之義務，自因債務人其中一
    人為給付，他債務人即應同免其責任，要屬不真正連帶債務
    ，於被告中之一人向原告為給付者，於清償範圍內他債務人
    所負債務目的亦已達成而應同免其責任，爰諭知任一被告已
    為全部或一部之給付者，其餘被告就其履行之範圍內同免給
    付之義務。
  綜上所述，被告戊○○因提供帳戶予被告甲○○轉交予詐欺集團
    成員用以詐騙原告，致原告受有前開損害，原告依民法第18
    4 條第1 項前段、第185 條第1 項、第187 條第1 項前段之
    規定，請求被告甲○○、戊○○連帶；被告戊○○、己○○、乙○○連
    帶；被告5 人不真正連帶給付18萬元，及自107 年12月6 日
    起至清償日止，按週年利率百分之5 計算之利息，為有理由
    ，應予准許。逾此範圍之請求，則屬無據，不應准許。
  本件訴訟標的金額未逾150 萬元，屬不得上訴第三審之事件
    ，一經判決即告確定，原告陳明願供擔保聲請宣告假執行，
    即屬多餘，不另為准駁之諭知。
  本件事證已臻明確，兩造其餘之攻擊防禦方法及所提之證據
    ，經本院審酌後，認與判決結果不生影響，爰毋庸一一論述
    ，併此敘明。
  本件為附帶民事訴訟，無須繳納裁判費，且兩造於訴訟程序
    中，亦無其他訴訟費用之支出，爰不併為訴訟費用之諭知。
中　　華　　民　　國　 109　　年　　7 　　月　　17　　日
                  民事第五庭  審判長  法  官  黃綵君
                                      法  官  黃建都
                                      法  官  蔡家瑜
以上正本係照原本作成。  
不得上訴。
中　　華　　民　　國　 109　　年　　7 　　月　　17　　日
                                      書記官  蔡秀貞